臺灣新北地方法院民事裁定
111年度消債更字第157號
聲  請  人  吳俊緯

上列當事人聲請消費者債務清理更生事件，本院裁定如下：
    主  文
聲請人吳俊緯自中華民國一百一十一年七月五日上午十時起開始
更生程序。
命司法事務官進行本件更生程序。
    理  由
一、按債務人不能清償債務或有不能清償之虞者，得依本條例所
    定更生程序，清理其債務；債務人無擔保或無優先權之本金
    及利息債務總額未逾新臺幣(下同)1,200萬元者，於法院裁
    定開始清算程序或宣告破產前，得向法院聲請更生；債務人
    對於金融機構負債務者，在聲請更生或清算前，應向最大債
    權金融機構請求協商債務清償方案，或向其住、居所地之法
    院或鄉、鎮、市、區調解委員會聲請債務清理之調解，消費
    者債務清理條例(下稱消債條例)第3條、第42條第1項、第15
    1條第1項定有明文。又法院開始更生程序之裁定，應載明其
    年、月、日、時，並即時發生效力；法院裁定開始更生或清
    算程序後，得命司法事務官進行更生或清算程序，必要時得
    選任律師、會計師或其他適當之自然人或法人一人為監督人
    或管理人，消債條例第16條第1項分別定有明文。
二、聲請意旨略以：聲請人之妻於10幾年前死亡並留下債務，其
    因不諳法律未於期間內拋棄繼承而負擔債務，且其當時需獨
    自扶養5名未成年子女，生活入不敷出，僅能以債養債造成
    龐大債務，前向本院聲請債務清理之前置調解，與最大債權
    金融機構玉山商業銀行股份有限公司(下稱玉山銀行)調解不
    成立。是聲請人無擔保或無優先權之債務總額未逾1,200萬
    元，復未經法院裁定開始清算程序或宣告破產，爰依法聲請
    准予裁定開始更生程序等語。
三、經查: 
(一)聲請人前向本院聲請債務清理之前置調解，經最大債權銀行
    玉山銀行提出以1個月為1期，分180期、0%利率、每期償還1
    1,788元之債務清償方案，然聲請人每月僅能償還4,000元，
    無法負擔上開清償方案而調解不成立等情，有調解程序筆錄
    、調解不成立證明書附於本院111年度司消債調字第36號卷
    可參，復經本院職權調取上開調解卷宗可憑。是本件聲請人
    所為本件更生聲請可否准許，應審究聲請人其現況是否有消
    債條例第3條規定之「不能清償債務或有不能清償之虞」之
    情事而定。
(二)聲請人之債務總額：聲請人雖陳報其無擔保或無優先權債務
    總額為1,918,354元，然依債權人之陳報，金融機構對外債
    權總額為6,252,623元，非金融機構債權總額為600,736元，
    本院認應以該總和即6,853,359元(計算式：6,252,623元+60
    0,736元=6,853,359元)為其債務總額。
(三)聲請人之財產及收入：依聲請狀附具之財產及收入狀況說明
    書、全國財產稅總歸戶財產查詢清單、中華民國人壽保險商
    業同業公會保險業通報作業資訊系統資料查詢結果回覆書所
    示，聲請人名下有南山人壽有效保險1筆；聲請人之收入部
    分，依108、109年度綜合所得稅各類所得資料清單，其2年
    間收入共533,617元，另依其陳報稱其目前任職於瑞健股份
    有限公司，且每月領有低收補助750元，業據提出勞工保險
    被保險人投保資料表、新北市社會福利資格證明、存摺內頁
    、識別證等件在卷可稽。本院審酌聲請人所提之存摺內頁薪
    資記載並不完整，況聲請人目前經臺灣桃園地方法院對其薪
    資債權為強制執行中，按消債條例施行細則第18條規定，於
    開始更生或清算程序後，扣薪之執行命令即不得繼續，則聲
    請人每月薪資收入雖現遭執行法院為強制執行部分扣押並移
    轉予債權人等，本院於開始更生程序，該扣薪之執行命令即
    不得繼續，惟依聲請人所提上開存摺內頁所載之薪資，並無
    法得知其薪資總額扣除每月勞保費、健保費等費用之實際金
    額為何，故本院暫以其勞工保險投保薪資33,000元及低收補
    助750元，合計共33,750元為其每月可處分所得數額。
(四)聲請人之必要支出狀況：聲請人陳報其個人每月生活必要支
    出包含伙食費用6,000元、手機費500元、生活雜支1,000元
    、水電瓦斯費1,973元、房租費用8,800元，共計18,960元等
    節，有聲請人111年5月4日所提之民事陳報狀所述在卷可參
    。審酌聲請人所列每月必要支出並未超過新北市政府所公告
    之新北市111年度最低生活費用每人每月15,800元之1.2倍即
    18,960元(消債條例第64條之2參照)之標準，應可採信。
(五)扶養費部分：聲請人主張每月須扶養2名子女吳○穎(90年次)
    、吳○君(92年次、尚未成年)，每月扶養費分別為2,000元、
    8,000元等情，業據其提出戶籍謄本、中華民國身心障礙證
    明、全國財產稅總歸戶財產查詢清單、108及109年度綜合所
    得稅各類所得資料清單附卷為證。扶養吳○穎部分，本院審
    酌其目前已成年，名下有西元2009年出廠之汽車1輛，108年
    至109年所得僅640元，患有輕度身心障礙，工作收入並不穩
    定，且每月所領取之身心障礙補助5,046元、低收入戶補助7
    50元，並不足以負擔其生活所需，確實有受扶養之必要性，
    且聲請人所提之上開扶養費，未於消債條例第64條之2第2項
    所定受扶養者之必要生活費用扣除其每月所受領之數額為13
    ,164元(計算式：18,960元-5,046元-750元=13,164元)，應
    屬合理而可採。扶養吳○君部分，本院審酌其目前未成年，
    名下無任何財產及收入，且患有輕度身心障礙，每月領有身
    心障礙補助5,046元、低收入戶補助750元，並不足以負擔其
    生活所需，確實有受扶養之必要性，爰依消債條例第64條之
    2第2項所定受扶養者之必要生活費用扣除其每月所受領之數
    額即13,164元(計算式：18,960元-5,046元-750元=13,164元
    )，而聲請人所提上開扶養費未額該數額，堪信為真。
(六)聲請人現每月可得處分所得33,750元，扣除上開每月必要生
    活支出及扶養費後，雖仍餘4,790元，但仍不足以負擔玉山
    銀行所提出上開每期償還11,788元之債務清償方案，況除對
    金融機構之債務之外，尚負欠民間資產管理公司債務未納入
    上開調解方案，可認聲請人有不能清償債務之情事存在，堪
    以認定。本院審酌聲請人之財產、信用、勞力、生活費用支
    出等狀況，堪認聲請人客觀上經濟狀況已有不能清償債務之
    情形，而有藉助更生制度調整其與債權人間之權利義務而重
    建其經濟生活之必要。
四、綜上所述，本件聲請人為一般消費者，並未從事營業活動，
    其有不能清償債務之情，又其所負無擔保或無優先權之本金
    及利息債務並未逾1,200萬元，且未經法院裁定開始清算程
    序或宣告破產，復查無消債條例第6條第3項、第8條或第46
    條各款所定駁回更生聲請之事由存在，則聲請人聲請本件更
    生，即屬有據，應予准許。
五、聲請人應於更生程序開始後，由債權人會議可決或由法院裁
    定認可其更生方案後方能實行，倘未能經債權會議可決或經
    法院裁定認可，則依消債條例第61條第1項規定，除有同條
    例第12條、第64條規定情形外應續行清算程序。進入更生程
    序後，其無擔保債權均須藉更生程式以獲得清償，聲請人應
    盡所能節約支出，並應努力工作以增加還款之成數及總金額
    ，是於更生程式中，擬定足以為債權人接受，或可經法院認
    為公允之更生方案以供採擇，俾免更生程式須致清算程序之
    程度，附此敘明。
中　　華　　民　　國　 111　　年　　 7　　月　　 5　　日
                  民事第六庭    法　官　莊惠真
以上正本證明與原本無異。
本裁定不得抗告。
本裁定已於111年7月5日上午10時公告。
中　　華　　民　　國　 111　　年　　 7　　月　　 5　　日
                                書記官　蘇莞珍